【裁判字號】    88,上訴,2243
【裁判日期】    890410
【裁判案由】    違反槍砲彈藥刀械管制條例
【裁判全文】
臺灣高等法院刑事判決                          八十八年度上訴字第二二四三號
    上  訴  人  臺灣臺北地方法院檢察署檢察官
    上  訴  人
    即  被  告  甲○○
    選任辯護人  郝晶瑜律師
    上  訴  人
    即  被  告  丙○○
    選任辯護人  郭蕙蘭律師
右上訴人因被告違反槍砲彈藥刀械管制條例案件，不服臺灣臺北地方法院八十八年度
訴字第六八號，中華民國八十八年五月十一日第一審判決（起訴案號：臺灣臺北地方
法院檢察署八十七年度偵字第二五三六六號）提起上訴及移送併案審理（臺灣板橋地
方法院檢察署八十八年度偵字第一三三八八０號），本院判決如左：
    主  文
原判決撤銷。
甲○○共同未經許可，製造可發射子彈具有殺傷力之改造手槍，處有期徒刑伍年，併
科罰金新台幣伍萬元，罰金部分如易服勞役以新台幣玖佰元即銀元參佰元折算壹日，
扣案之編號0000000000、0000000000號之改造手槍兩把及具殺
傷力之改造子彈參顆均沒收。
丙○○共同未經許可，製造可發射子彈具有殺傷力之改造手槍，處有期徒刑伍年，併
科罰金新台幣伍萬元，罰金部分如易服勞役以新台幣玖佰元即銀元參佰元折算壹日。
扣案之編號0000000000、0000000000號之改造手槍貳把均沒收
。
    事  實
一、甲○○係台北縣新莊市○○街六一號一樓野人ＢＢ槍玩具店負責人，與友人丙○
    ○共同基於犯意之聯絡，由甲○○先於民國八十七年十一月初，在台北市○○街
    二二六號其經營之玩具槍攤位上給付新台幣（下同）五千元予丙○○，供其資為
    改造槍械之費用，並於八十七年十一月中旬在同一地點交付德製模型槍二把予丙
    ○○。丙○○即在其位於台北市○○路○段九十號住處，利用前開資金以不詳方
    式，完成來福線部分，再將模型槍之槍管拆下換上前開改造之槍管，以此方式製
    造仿WALTHER廠半自動手槍可發射子彈具殺傷力之改造手槍二把（即扣案編號0
   000000000、0000000000號）。甲○○又於八十七年十二月
    一日在台北市○○街二二六號未經許可無故持有具殺傷力之改造子彈四顆。嗣於
    同年十二月一日二十三時許，丙○○至台北市○○街二二六號，將已製造完畢可
    發射子彈具殺傷力之改造手槍一把（即扣案編號0000000000號改造手
    槍）交予甲○○時，為警查獲，並自該處起出前開仿 WALTHER廠半自動手槍可發
    射子彈具殺傷力之改造手槍一把（即扣案編號0000000000號改造手槍
    ）、具殺傷力之子彈四顆，丙○○復於八十七年十二月二日零時十分帶同警方至
    台北市○○路○段九十號住處起出改造完成具殺傷力之改造手槍一把（即扣案編
    號0000000000號改造手槍）。
二、案經台北縣警察局蘆洲分局報請台灣台北地方法院檢察署檢察官偵查起訴。
    理  由
一、訊據被告甲○○固坦承曾委請被告丙○○改造手槍及子彈，並收受被告丙○○交
    付之已改造之編號0000000000號改造手槍一把，惟否認四顆改造子彈
    （即具有殺傷力，其中一子彈已擊發耗損）為其持有，辯稱：四顆改造子彈乃被
    告丙○○所帶來，置放於改造手槍之彈匣內，伊不知情云云。被告丙○○固坦承
    受被告甲○○之託改造手槍及子彈，並坦承編號0000000000、000
    0000000號二把改造手槍為其所改造，惟堅詞否認有改造子彈犯行，並否
    認扣案之四顆改造子彈為伊交予被告甲○○。經查：
（一）、被告甲○○委託被告丙○○改造手槍及子彈，並交付五千元供其購買所需材
        料、工具等情，業據渠等二人於警訊及偵審中坦承不諱，並有改造完成之改
        造手槍二把扣案可稽。
（二）、查扣案之槍枝管制編號0000000000及0000000000號改
        造手槍，認均係由仿 WALTHER廠半自動手槍製造之玩具手槍改造而成之改造
        手槍，機械性能良好，可擊發適用子彈，認均具殺傷力。有內政部警政署刑
        事警察局八十七年十二月二日刑鑑字第九三二五二號鑑驗通知書及八十八年
        十二月二十日法務部調查局（八八）陸（三）字第八八０九二０九九號函暨
        照片六張在卷可稽。証人即刑事局鑑識人員李協昌、方仁義証稱：編號00
        00000000及0000000000號改造手槍，其槍管為土造金屬
        槍管（見原審八十八年三月十八日訊問筆錄），被告甲○○所辯乃飾卸之詞
        。
（三）、被告甲○○雖否認持有扣案具殺傷力之四顆改造子彈，辯稱該四顆子彈係被
        告丙○○所帶來，放置於編號0000000000號改造手槍之彈匣內，
        伊事先毫無不知情云云。惟被告丙○○堅決否認此事。查被告甲○○於查獲
        當日，自其店內扣得改造子彈四顆。証人即現場查獲之警員乙○○証稱扣案
        四顆子彈雖與改造手槍一同搜出，但僅是放在同一袋子內，子彈並未放在槍
        內（見原審八十八年三月十二日訊問筆錄）。顯見被告甲○○所辯不實。該
        四顆子彈經鑑定結果，均屬土造子彈，其中一子彈已擊發耗損，認具殺傷力
        ，餘三顆具火藥、底火及直徑約七釐米金屬彈頭，具子彈完整結構，此有內
        政部警政署刑事警察局八十七年十二月二日刑鑑字第九三二五二號鑑驗通知
        書及八十八年二月三十日八八刑鑑字第八四一一號函在卷可稽。証人即刑事
        局鑑識人員李協昌、方仁義復証稱若子彈具完整結構，即具火藥、底火、彈
        頭且安裝方式正確，理論上即具殺傷力。是扣案中四顆子彈確有殺傷力。
二、核被告甲○○所為，係犯槍砲彈藥刀械管制條例第十一條第一項及第十二條第四
    項之罪。被告丙○○所為，係犯槍砲彈藥刀械管制條例第十一條第一項之罪。被
    告甲○○、丙○○就改造槍枝部分有犯意聯絡及行為分擔，均為共同正犯。被告
    改造後予以持有，其持有之低度行為應為製造之高度行為所吸收，不另論罪。被
    告等同時改造二支手槍，係接續行為，為單純一罪。被告甲○○所犯改造手槍及
    持有改造子彈二罪間，亦為想像競合犯，應從一重以改造手槍部分罪論，不另論
    以槍砲彈藥刀械管制條例第十二條第四項之罪，公訴人認其為連續犯，尚有未洽
    。
三、原審據以論罪科刑固非無見，惟查（一）、原判決認被告甲○○另持有改造扣案
    編號0000000000號之改造手槍，惟查依前揭法務部調查局八十八年十
    二月二十日（八八）陸（三）字第八八０九二０九九號函暨照片五、六所示，該
    槍枝的槍管有經過改造之情形，將槍管口徑貫通一致，但因改裝尚未完成，致該
    槍的滑套、槍管無法與槍身組裝結合，依送鑑時狀況尚無法有效使用。該槍槍枝
    顯不具有殺傷力，原判決認其具殺傷力，並具以為判決之依據，顯有未洽；（二
    ）原審認被告等連續改造手槍兩把，時間緊接，犯罪構成要件相同，顯係基於概
    括之犯意為之，應依連續犯之規定以一罪論，固非無見，惟查訊據被告等均堅決
    否認有改造手槍之犯行，即被告丙○○縱曾承認改造手槍，然亦始終未言及係先
    後或同時改造手槍，從而認被告同時改造手槍二把，為接續行為，僅成立單純一
    罪，已如前述，原判決認為連續犯，尚非妥適；（三）、原判決認被告甲○○所
    犯改造手槍及持有改造子彈二罪間，犯意各別，罪名互殊，應予分論併罰。惟查
    被告甲○○所犯改造手槍及持有改造子彈二罪間，為想像競合犯，應從一重以改
    造手槍部分罪論，不另論以槍砲彈藥刀械管制條例第十二條第四項之罪已如前述
    ，該部分亦有未當；（四）、扣案之砂輪機壹具、鑽孔機一具、鋼管六支、固定
    夾一具、螺絲牙板手一支、銼刀八支、工業用硫酸二瓶、溶解來福線溶劑一瓶，
    經函詢法務部調查局結果，前開機具物品於本件改造槍管製作初期或需使用到，
    但於槍管來復線的製作過程中幾乎不會使用到前述諸物品，製作槍管來福線的主
    要機具為車床，使用的主要工具為特殊車刀及鑽孔工具等，有法務部調查局八十
    九年二月二十四日（八九）陸（三）字第八九０一一０九九號函乙件附卷可稽。
    是扣案之前開工具不能證明確為被告等改造手槍所用工具，雖被告等於警訊及偵
    查中暨原審中均稱：工具係為改造手槍而購買云云，被告丙○○於警訊時曾供陳
    ：「我只有改造槍管而已，係利用買來來之鋼管，用廣告看版用之膠帶，將鋼管
    不需溶解的地方貼住，只留下來福線的部分（份），後用工業用之硫酸、鹽酸混
    合成溶濟（即查扣之溶解來復線溶濟），將鋼管丟入溶劑內，即可（成）完成來
    福線部分（份）；再將甲○○交給我的華山玩具八釐米手槍，槍管拆下換上改造
    好之槍管；子彈則利用原來附在該手槍之子彈再加以改造」云云。惟查渠等改造
    來復線部分，其不實在已如前揭法務部調查局函所述，從而被告等陳稱以前開工
    具改造手槍云云，尚非可信，原判決認被告等以前開工具改造手槍，該工具為被
    告所有供改造槍枝所用，併諭知宣告沒收，即有未當；（五）、原判決另以被告
    甲○○、丙○○改造手槍，被告甲○○並另持有改造子彈，對社會治安有嚴重威
    脅，併於判處徒刑後，依槍砲彈藥刀械管制條例第十九條第一項規定，諭知被告
    甲○○、丙○○二人於刑之執行完畢或赦免，令入勞動場所，強制工作三年，雖
    有見地，惟查保安處分係對受處分人將來之危險性所為拘束其身體、自由等之處
    置，以達教化與治療之目的，乃為刑罰之補充制度。本諸法治國家保障人權之原
    理及刑法之保護作用，其法律規定之內容，應受比例原則之規範，使保安處分之
    宣告，與行為人所為行為之嚴重性、行為人所表現之危險性，及對於行為人未來
    行為之期待性相當。而保安處分中之強制工作，旨在對嚴重職業性犯罪及欠缺正
    確工作觀念或無正常工作因而犯罪者，強制其從事勞動，以學習一技之長及正確
    之謀生觀念，使其日後重返社會後，能適應社會生活，此觀刑法第九十條第一項
    及竊盜犯贓物犯保安處分條例第三條第一項規定，亦均係本此意旨而制定，而由
    法院視行為人之危險性格，決定應否交付強制工作，以達特別預防之目的。據此
    ，槍砲彈藥刀械管制條例第十九條第一項之規定，不問行為人有無預防矯治其社
    會危險性之必要，一律宣付強制工作三年，拘束其中不具社會危險性之受處分人
    之身體、自由部分，其所採措施與所欲達成預防矯治之目的及所需程度，即不合
    憲法第二十二條所定之比例原則，故犯槍砲彈藥刀械管制條例第十九條第一項所
    定之罪，不問行為人有無預防矯治其社會危險性之必要，一律宣付強制工作三年
    之部分，與前開意旨不符者，應不予適用。據此，犯槍砲彈藥刀械管制條例第十
    九條第一項所列舉之罪，而依個案情節符合比例原則部分，固仍應適用該條例宣
    告保安處分；至不符部分惟仍應宣告保安處分者，則應由法院斟酌刑法第九十條
    第一項規定之要件，依職權為之，此業據司法院大法官會議釋字第四七一號解釋
    甚明。從而，犯槍砲彈藥刀械管制條例第十九條第一項所列舉之罪者，除依個案
    情節符合比例原則部分，或不符比例原則部分惟仍應宣告保安處分者，應分別適
    用該條例宣告保安處分，或由法院斟酌刑法第九十條第一項規定之要件宣告強制
    工作外，即得不予宣告強制工作。查被告二人均無前科紀錄，有被告等之前科紀
    錄表等在卷可稽，僅係因偶然之機會改造或持有可發射子彈具有殺傷力之改造手
    槍，其行為之嚴重性及所表現之危險性，均非重大；尚無依槍砲彈藥刀械管制條
    例第十九條第一項之規定宣告強制工作三年，以達預防矯治其社會危險性之必要
    ，自不得依該規定宣告強制工作三年。又本院斟酌被告之素行，亦難認其有犯罪
    之習慣或以犯罪為常業或因遊蕩、懶惰成習而犯罪之情事，自亦無依刑法第九十
    條第一項規定宣告強制工作之必要，原判決宣付強制工作三年，即非允洽，被告
    等上訴意旨指摘原判決不當，非無理由，公訴人上訴請求併辦雖無理由（如後述
    ），原判決既有可議，自應由本院予以撤銷改判。爰審酌被告甲○○、丙○○均
    尚無前科紀錄已如前述，然改造手槍或持有改造子彈（被告甲○○部分），對社
    會治安有嚴重威脅，暨渠等犯罪後態度等一切情狀，各量處如主文所示之刑。扣
    案之編號0000000000、0000000000號之改造手槍兩把及具
    殺傷力之改造子彈三顆（本為四顆，惟其中一顆因已擊發耗損，不再具殺傷力，
    故不再諭知沒收）為違禁物，均予應沒收。扣案之砂輪機一具、鑽孔機一具、鋼
    管六支、固定夾一具、螺絲牙板手一支、銼刀八支、工業用硫酸二瓶、溶解來福
    線溶劑一瓶雖均為被告所有，然不能證明係供改造槍枝所用已如前述，爰不予宣
    告沒收。至鉛彈頭三十九顆、槍機三個、槍管頭二十四個，火藥六十一顆、玩具
    子彈七顆，因均不能證明擬供改造手槍或子彈所用，故均不予宣告沒收。另扣案
    之土造子彈一顆、手槍手握把護片七片、手槍滑套二十八支、玩具子彈一八八顆
    、火藥一盒、瓦斯鋼瓶五支、槍機一支、左輪手槍轉輪二個、尖嘴鉗一支、老虎
    鉗一支、銼刀一支、螺絲起子五支、美工刀一支、充氣管三條、不具殺傷力之仿
     WALTHER廠半自動手槍製造之玩具手槍四支、彈匣八個、槍管五個，與本件犯行
    無涉，亦不予宣告沒收。
四、（一）、公訴意旨另以：被告丙○○受被告甲○○之託以玩具槍火藥加入硝酸等
            物製造具殺傷力之改造子彈四顆，另有業經改造但未具殺傷力之改造子
            彈一顆。另警方並自被告甲○○位於台北市○○街二二六號之玩具攤位
            起出改造子彈半成品一八八顆。因認被告丙○○、甲○○涉犯槍砲彈藥
            刀械管制條例第十二條第一項罪嫌云云。
    （二）、經查：甲、訊據被告丙○○堅決否認有改造子彈犯行。查扣案之前開四
            顆子彈經鑑定結果，均屬土造子彈，其中一子彈已擊發耗損，認具殺傷
            力，餘三顆具火藥、底火及直徑約七釐米金屬彈頭，具子彈完整結構，
            此有內政部警政署刑事警察局八十七年十二月二日刑鑑字第九三二五二
            號鑑驗通知書及八十八年二月三十日八八刑鑑字第八四一一號函在卷可
            稽。証人即刑事局鑑識人員李協昌、方仁義復証稱若子彈具完整結構，
            即具火藥、底火、彈頭且安裝方式正確，理論上即具殺傷力。是扣案之
            子彈四顆確有殺傷力。惟被告丙○○堅決否認曾交付該四顆子彈予被告
            甲○○。至被告甲○○稱該四顆子彈乃被告丙○○所交付乙節，與事實
            不符，業如上述。是該四顆子彈顯非被告丙○○所改造。乙、前開扣案
            業經改造之子彈一顆，經送請內政部警政署刑事警察局鑑定結果，因無
            法擊發，不具殺傷力，有前開該局八十七年十二月二日刑鑑字第九三二
            五二號鑑驗通知書乙件在卷可考，另扣案之子彈一八八顆經刑事警察視
            及送鑑結果，均認是屬於玩具槍之空彈殼，此據李協昌、方仁義結証無
            訛，（原審八十八年三月十八日訊問筆錄），並有刑事警察局八十八年
            三月二十六日八八刑鑑字第二七二二八號函在可佐。是該一八八顆子彈
            並非改造子彈半成品。丙、至被告甲○○交付被告丙○○之七顆玩具子
            彈，經鑑定結果：（甲）、三顆均不具底火及火藥，（乙）、三顆均不
            具火藥，僅具已使用過之玩具槍用塑膠底火帽（不具底火藥），（丙）
            、一顆不具火藥，僅具一未使用之玩具槍用底火帽（具底火藥），有刑
            事警察局八十八年三月三十一日八八刑鑑字第二七二二五號函可參，足
            証被告丙○○尚未著手改造子彈。
    （三）、綜上所述，並無証據足資証明被告丙○○、甲○○二人有何改造子彈既
            遂或未遂犯行。惟公訴人認被告丙○○之改造子彈部分與前揭改造槍枝
            部分有裁判上一罪關係，故不另為無罪之諭知。至被告甲○○部分，其
            雖無改造子彈犯行，但其持有子彈之低度犯行仍應予以論處，業如上述
            ，附此敘明。
五、移送併辦意旨另以：被告甲○○於八十八年二月四日晚上九時三十分，經警於臺
    北縣新莊市○○街六十一號，經當場查獲仿八釐米手槍三支（含彈匣）、各式彈
    十個，左輪槍金屬轉輪二個、各式金屬滑套六個、仿左輪手槍一個、火藥四盒、
    玩具子彈五十五顆、金屬槍管一支等物，因認被告甲○○此部分亦違反槍砲彈藥
    刀械管制條例之罪嫌云云。惟經將前開槍械子彈送請內政部警政署刑事警察局及
    法務部調查局鑑定結果，均認不具殺傷力。有內政部警政署刑事警察局八十八年
    二月十九日刑鑑字第一二六七七號鑑驗通知書及八十八年十月二十日法務部調查
    局（八八）陸（三）字第八八０七九０一六號函暨照片二張在卷可稽。從而被告
    甲○○此部分之犯罪尚屬不能證明，然公訴人認此部分與前揭判決有罪部分具有
    連續犯罪裁判上一罪之關係，爰不另為無罪之諭知。
據上論斷，應依刑事訴訟法第三百六十九條第一項前段、第三百六十四條、第二百九
十九條第一項前段，槍砲彈藥刀械管制條例第十一條第一項、第十二條第四項、刑法
第十一條前段、第二十八條、第五十五條、第三十八條第一項第一款、第四十二條第
二項，罰金罰鍰提高標準條例第二條、現行法規所定貨幣單位折算新台幣條例第二條
，判決如主文。
本案經檢察官沈世箴到庭執行職務。
中    華    民    國    八十九  年      四          月      十          日
                              臺灣高等法院刑事第二十一庭
                                  審判長法  官  葉  騰  瑞
                                        法  官  黃  本  仁
                                        法  官  江  國  華
右正本證明與原本無異。
如不服本判決應於收受送達後十日內向本院提出上訴書狀，其未敘述上訴之理由者並
得於提起上訴後十日內向本院補提理由書（均須按他造當事人之人數附繕本）。
                                        書記官  吳  碧  玲
中     華     民     國    八十九   年       四       月      二十      日
附錄：本判決論罪科刑法條全文
槍砲彈藥刀械管制條例第十一條第一項
未經許可，製造、販賣或運輸第四條第一款所稱其他可發射金屬或子彈具有殺傷力之
各式槍砲者，處五年以上有期徒刑，併科新台幣一千萬元以下罰金。
槍砲彈藥刀械管制條例第十二條第四項
未經許可，持有、寄藏或意圖販賣而陳列子彈者，處五年以下有期徒刑，併科新台幣
三百萬元以下罰金。


司法院資訊處製作；財團法人民間司法改革基金會備份。
